臺灣臺北地方法院刑事判決　　　　　　　 96年度訴字第566號
公　訴　人　臺灣臺北地方法院檢察署檢察官
被　　　告　戊○○
指定辯護人　本院公設辯護人丙○○
被　　　告　乙○○
選任辯護人　楊尚賢律師
上列被告因偽造有價證券案件，經檢察官提起公訴（95年度偵字
第25055號），本院判決如下：
    主  文
戊○○、乙○○均無罪。
　　理　由
一、公訴意旨略以：被告戊○○、乙○○二人共同基於意圖供行
    使之用而偽造有價證券之犯意，未經甲○○之同意或授權，
    由被告乙○○唆使被告戊○○冒用其女友甲○○之名義及身
    分證字號，於民國95年3月27日，在臺北市○○區○○街251
    號3樓，簽發發票人「甲○○」、到期日95年4月16日、票號
    TH0000000號、金額新臺幣（下同）1,800萬元之本票一張，
    被告戊○○並持甲○○之印章交付乙○○，由乙○○蓋立「
    甲○○」之印文於該本票後，以作為被告戊○○支付購買店
    面之用而行使之，足以生損害於甲○○，因認被告二人均涉
    犯刑法第201條第1項之偽造有價證券罪嫌等語。
二、按犯罪事實應依證據認定之，無證據不得推定其犯罪事實；
    而不能證明被告犯罪者，應諭知無罪之判決，刑事訴訟法第
    154條第2項、第301條第1項分別定有明文。又事實之認定，
    應憑證據，如未能發現相當證據，或證據不足以證明，自不
    能以推測或擬制之方法，為裁判基礎；且認定犯罪事實所憑
    之證據，雖不以直接證據為限，間接證據亦包括在內，然而
    無論直接證據或間接證據，其為訴訟上之證明，須於通常一
    般之人均不致有所懷疑，而得確信其為真實之程度者，始得
    據為有罪之認定，倘其證明尚未達到此一程度，而有合理之
    懷疑存在而無從使事實審法院得有罪之確信時，即應由法院
    為諭知被告無罪之判決，亦經最高法院40年台上字第86號、
    76年度台上字第4986號著有判例意旨可資參照。
三、本件公訴意旨認被告二人涉犯上開罪嫌，無非係以證人甲○○於偵訊時之證述、被告二人坦承確有簽發系爭本票之供述
    及系爭本票影本等件資為論據。訊據被告二人則均堅詞否認
    有何公訴意旨所指之犯行，被告戊○○辯稱：甲○○係伊之
    妻子，被告乙○○介紹伊與甲○○購買位於臺北縣八里鄉○○路○段340號（下稱系爭房地）、價值1,800 萬元之房地，
    被告乙○○希望用甲○○之名義購買，再以伊所設全晟製作
    有限公司名義作保，伊於95年3 月27日攜帶甲○○之印章與
    被告乙○○簽訂購地草約，並簽發系爭本票，伊事前已得甲○○之授權，即無公訴意旨所指之犯行等語；被告乙○○亦
    辯稱：系爭房地係伊之友人丁○○所有，經伊介紹原欲出售
    予甲○○，甲○○就購買系爭房地已事先知情，其後於95年
    3 月27日由被告戊○○攜帶甲○○之印章前往伊所開眼鏡公
    司，當場簽訂草約及系爭本票，此為正常不動產買賣之動作
    ，即無公訴意旨所指偽造有價證券之犯行等語。
四、經查：
  (一)證人即系爭本票發票人甲○○業於本院審理時結證稱：「（
    問：你與戊○○婚姻關係何時開始？）（答：95年年初的時
    候。）（問：你在談本件買賣北縣八里鄉○○路○段340號土
    地時，與戊○○已經結婚？）（答：是。）（問：是否在95
    年2月底3月初有到一間泡沫紅茶店與乙○○夫妻談買賣八里
    土地之事情？）（答：泡沫紅茶店時沒有，是乙○○打電話
    給我跟我提八里有一筆土地，可以給我先生戊○○買，但因
    我有在上班，所以用我名義去貸款會比較快，電話中乙○○
    有告訴我大約是1800萬元左右，我有問乙○○我可以貸嗎，
    因我上班的薪水沒有那麼高，乙○○說沒有關係，只要我同
    意就可以。）... （問：關於買賣細節是如何談的？）（答
    ：我與乙○○都是用電話洽談，乙○○希望我同意並要我確
    認是否買此筆土地，如果我可以買的話，我就同意，但沒有
    相約碰面去談，細節部分也都沒有確認。）... （問：你們
    在買土地當時，已經有欠乙○○一些金錢？）（答：有欠錢
    但金額我不清楚。）（問：有欠錢為何還要再買地？）（答
    ：因乙○○有跟我說如果答應買此土地，因土地約1800萬元
    ，如果土地貸款下來，有一些金額可以供我們週轉，當時我
    的確知道戊○○公司需要現金週轉，所以我也同意買此土地
    ，這也是我同意的主要原因。）... （問：你是否知道在95
    年4 月16日戊○○有與乙○○簽訂一份草約？）（答：當天
    戊○○與乙○○約，我並不知道他們要簽訂草約，但日期應
    該是95年3月27日早上9點，我要上班，所以戊○○並沒有跟
    我說他與乙○○有約。）（問：你是否知道戊○○要帶你的
    印章過去與乙○○談？）（答：因為戊○○是我先生，之前
    也有辦一些貸款，所以我的存摺、印章有放在戊○○的保險
    櫃讓戊○○保管，我有授權戊○○使用。）（問：你授權戊○○辦貸款以外，有無授權其他部分？）（答：除了貸款，
    其他的我也有授權，例如其他要補章，其業務上需要保人時
    ，我也都同意。）... （提示95他字3422號卷第4 頁問：本
    票影本上的章，是否為你的印章？）（答：應該是。）（問
    ：此章是否就是你說交給戊○○保管的章？）（答：是。）
    （問：你剛說戊○○告訴你簽本票的事情，你說事後有同意
    ，為何同意？）（答：我有問戊○○為何要簽本票，戊○○
    說乙○○說確定可以貸款下來，這張本票是要給銀行證明之
    用，因是上午簽的，所以下午就要去貸款，要將流程趕快處
    理完畢，在早上就要處理完畢，戊○○說乙○○說如果貸款
    下來後，本票就可以退還給我們，戊○○說有向乙○○確認
    本票貸款下來後就可以歸還我們，乙○○回答戊○○說對。
    ）（問：你事後同意簽本票此事情，與乙○○之前有電話與
    你洽談買賣土地是事情有關？）（答：有關係，乙○○之前
    與我談的是說他有朋友賣土地，說用我名義可以貸款，及貸
    款下來剩餘的錢可以週轉等，我才同意的。）」（本院卷第
    113-115 頁）。綜此，由證人甲○○之上開證稱，顯見甲○○與被告戊○○於簽發系爭本票時已為夫妻，甲○○平時將
    印章、存摺均交付與被告戊○○保管，並概括授權被告戊○○使用，被告乙○○確曾與甲○○在電話中洽談購買系爭房
    地事宜，甲○○已同意以自己名義購買系爭房地，只是尚未
    確認買賣細節，甲○○事先並不知悉被告戊○○將於95年3
    月27日與被告乙○○洽談購買系爭房地並簽訂草約、系爭本
    票事宜，但當日雙方簽約後，被告戊○○曾在電話中告知，
    甲○○事後亦有同意。則被告戊○○、乙○○簽訂系爭本票
    既為購買系爭房地所用，且甲○○事前即已同意購買系爭房
    地，事後又同意被告二人簽訂系爭本票之行為，即難稱被告
    二人有公訴意旨所指未經同意或授權而偽造有價證券之犯行
    。
  (二)公訴意旨雖以證人甲○○於偵訊時，證稱並未同意或授權被
    告戊○○、乙○○簽發系爭本票，因認被告二人涉有偽造有
    價證券之犯嫌等語。惟查，本案件最初繫屬之緣由，係被告
    乙○○以被告戊○○積欠款項為由，向臺灣台北地方法院檢
    察署提起詐欺之刑事告訴，並提出包括系爭本票在內之證據
    為證（95年度他字第3422號偵卷第1-4 頁），公訴人事後調
    查結果認被告二人涉有偽造有價證券犯嫌，才簽發偵辦而提
    起本件公訴，亦即證人甲○○自始並未提起刑事告訴，則公
    訴人即可能因誤解證人甲○○證詞之真意而提起公訴。參以
    證人甲○○於偵訊時亦證稱：「（問：本票面額1800萬元，
    票號TH0000000號、發票日93年3月16日，你有無同意或授權
    被告二人簽發？）（答：沒有同意，也沒有授權他們二人簽
    發，但簽發後當天回來戊○○有告訴我，用我名字開這張本
    票給乙○○，這張本票是乙○○請戊○○開我的名字。）」
    （95年度偵字第25055號偵卷第5頁），亦可見證人甲○○雖
    否認有事前同意或授權被告二人簽發系爭本票，但亦證稱被
    告戊○○事後確有告訴伊此事。況證人甲○○亦於本院審理
    時結證稱：「（問：你剛說開偵查庭時才知道簽本票的事情
    ，且你說是事後才知情，事後是指何時？）（答：開本票的
    事情我記得是95年3 月27日，戊○○簽完本票在回來的路上
    有跟我說簽本票的事，我剛說去偵查庭才知道簽本票的事情
    ，是說我以為不是95年3 月27日的簽的那張本票，當天我並
    不知道他所簽本票的目的為何，戊○○與乙○○怎麼約的我
    並不清楚。）（問：你於95年3月27日早上就知道有簽1張本
    票？）（答：我記得當天中午前知道的，但因為我在上班，
    所以沒有問本票的金額與細節部分，我想說我已經要買了，
    所以就這樣。）（問：你剛提到以為不是95年3 月27日簽的
    那張，你是以為另外有壹張？）（答：我不知道他們所簽的
    內容，所以我不知道是否為95年3 月27日所簽的那張本票。
    ）（提示95偵25055號第5頁問：你在偵查中檢察官問你本票
    事情時，你前面說沒有有同意，後面又說戊○○回有告訴你
    ，真意為何？）（答：因戊○○有告訴我說這張本票是要拿
    去銀行作證明所用，我也以為買賣成功，等我收到偵查庭通
    知，我才嚇到為何有詐欺的案件，檢察官當天問我，我後來
    回想，當天我並不知道這件事情，是事後戊○○告訴我我才
    知道。）」（本院卷第116、117頁），核與證人即共同被告
    戊○○於本院審理時結證之情結相符，並表示當日簽發系爭
    本票後僅告知甲○○有簽發一張本票，但並未告知本票細節
    等語（本院卷第118、119頁）。綜此，顯見證人甲○○可能
    係因未曾參與或見聞系爭本票簽發之事，而系爭本票上之發
    票日又與實際簽發日期不符，致證人甲○○對於相關案情無
    法明確說明，致公訴人誤解證人甲○○之真意。
五、綜上所述，被告戊○○、乙○○簽訂系爭本票既為購買系爭
    房地所用，且甲○○事前即已同意購買系爭房地，事後又同
    意被告二人簽訂系爭本票之行為，公訴人所提證據即不足以
    證明被告二人有未經同意或授權而偽造有價證券之犯行，則
    本件既有如此合理之懷疑存在，即無從使本院得被告二人有
    罪之確信。此外，本院復查無其他積極證據足認被告二人涉
    有上開犯行，且對於卷內訴訟資料經逐一剖析，參互審酌，
    尚無從獲得有罪之心證，揆諸前開法律規定及判例意旨所示
    ，應諭知被告無罪之判決，以示慎審。
據上論斷，應依刑事訴訟法第301條第1項，判決如主文。
本案經檢察官楊碧瑛到庭執行職務。
中　　華　　民　　國　　96　　年　　9　　月　　14　　日
                  刑事第六庭  審判長法  官 周占春
                                    法  官 林晏如
                                    法  官 林孟皇
本正本證明與原本無異。
如不服本判決，應於判決送達後10日內向本院提出上訴狀（應抄
附繕本）。告訴人或被害人如對於本判決不服者，應具備理由請
求檢察官上訴，其上訴期間之計算係以檢察官收受判決正本之日
期為準。
　　　　　　　　　　　　　　　　    書記官　宋德華
中　　華　　民　　國　　96　　年　　9　　月　　14　　日
